【裁判字號】    95,台上,3978
【裁判日期】    950720
【裁判案由】    違反槍砲彈藥刀械管制條例
【裁判全文】
最高法院刑事判決            九十五年度台上字第三九七八號
    上  訴  人  甲○○
                        12號.
    選任辯護人  蔡宏修律師
上列上訴人因違反槍砲彈藥刀械管制條例案件，不服台灣高等法
院台南分院中華民國九十五年五月九日第二審更審判決（九十四
年度重上更(三)字第六六九號，起訴案號：台灣台南地方法院檢察
署八十九年度偵字第一四二○四號），提起上訴，本院判決如下
：
    主  文
原判決撤銷，發回台灣高等法院台南分院。
    理  由
本件原判決撤銷第一審關於諭知上訴人甲○○未經許可寄藏手槍
罪之科刑判決，依想像競合犯之法律關係，從一重改判論處上訴
人以未經許可持有手槍罪刑，固非無見。
惟查：（一）槍砲彈藥刀械管制條例第七條第四項、第十二條第
四項，均係將「持有」與「寄藏」為分別之處罰規定，而寄藏與
持有，均係將物置於自己實力支配之下，僅寄藏必先有他人之持
有行為，而後始為之受「寄」代「藏」而已。故寄藏之受人委託
代為保管，其保管之本身，亦屬持有。不過，此之持有係受寄之
當然結果，故法律上宜僅就寄藏行為為包括之評價，不應另就持
有行為予以論罪。寄藏與持有之界限，應以持有即實力支配係為
他人或為自己而占有管領為判別準據，寄藏之犯罪，於受人委託
代為保管而持有之際，即已成立，不以另有完成藏匿行為為必要
，其犯罪之完結繼續至寄藏行為終了時止。原判決事實認定：已
判決確定之吳仁淵於民國八十九年十二月十三日凌晨二時許，在
台南市○○路○段九八八號「金都市餐廳」，持美國製ＷＡＬＴ
ＨＥＲ廠ＰＰＫ／Ｓ型口徑０．三八吋制式具殺傷力之半自動手
槍一把及子彈五顆，朝被害人吳瑞益連開二槍，致吳瑞益因頸部
槍創而當場死亡。吳仁淵於行兇後，要求上訴人開車載其至台南
市○○路計程車招呼站，於下車前將上開手槍及子彈三顆交予上
訴人將之藏放，即自行搭計程車逃逸，上訴人當時未加拒絕即予
收受並持有之。惟在返家途中，放棄藏放意思，隨即將上開槍、
彈丟棄在台南市○○路○段黃昏市場對面垃圾箱後，於同日上午
十一時三十分許，於確定吳瑞益不治死亡，即告知警方地點，並
帶同警方人員起出上開手槍一把及子彈三顆（因鑑驗已試射用罄
）等情。並於理由內說明：「被告（即上訴人，下同）對上開槍
枝、子彈自始有受託暫為藏匿之意甚明，被告既於八十九年十二
月十三日凌晨二時許未拒絕受託藏匿，但其後並未完成寄藏之犯
罪行為，自不成立寄藏槍彈之犯行。惟被告在收受槍彈之時，並
未立即拒絕，且苟無意藏放，自可在最近路口即刻丟棄槍彈或交
付警方，無需開車至其住家附近即台南市○○路○段之垃圾箱才
丟棄，因此，本院判斷被告收受槍彈時，並未拒絕藏放，但中途
變更犯意，不願藏放，遂至其住處附近丟棄，故被告之後丟棄並
非藏放行為，自不得以寄藏罪責相繩，但在變更藏放犯意前，仍
已有持有槍彈之意思，自不能解免其已成立之未經許可持有槍、
彈之罪責」等由。因認上訴人未經許可，持有該手槍及子彈之行
為，係犯槍砲彈藥刀械管制條例第七條第四項之持有手槍罪及第
十二條第四項之持有子彈罪，其以一行為而觸犯二罪名，為想像
競合犯，應從一重之未經許可，持有手槍罪處斷云云。似將寄藏
行為介定於藏匿行為完成時，其犯罪始告成立，疏未審酌上訴人
是否於收受保管吳仁淵交付之槍彈時，其寄藏槍彈犯罪已成立。
揆諸首開說明，其判決即不無適用法則不當之違法。（二）九十
四年二月二日修正公布、九十五年七月一日施行前之刑法第六十
二條規定「對於未發覺之罪自首而受裁判者，減輕其刑。但有特
別規定者，依其規定」。又槍砲彈藥刀械管制條例第十八條第一
項前段規定「犯本條例之罪自首，並報繳其持有之全部槍砲、彈
藥、刀械者，減輕或免除其刑」。按槍砲彈藥刀械管制條例為刑
法之特別法，該條例第十八條第一項前段規定，即為刑法第六十
二條但書所示之特別規定。於符合該條例第十八條第一項前段所
定「自首」並「報繳持有之全部槍砲、彈藥、刀械」之要件，固
應優先適用；如僅有「自首」之情形，仍不能摒棄刑法第六十二
條前段之規定不用。本件依原判決之載述，上訴人係先以秘密證
人Ａ１之名義於案發當日上午十一時三十分警詢時供述：「……
我知道他（指吳仁淵）有打電話告知某人，槍枝丟棄於何處，我
又從別人口中得知他槍丟棄於台南市○○路○段黃昏市場對面垃
圾箱後面」，並隨即帶同司法警察至上址起出上開手槍、子彈；
復於第二次警詢時供承：「因為案發後吳仁淵欲駕駛我的汽車離
開，我不願意，他就對我說要把該把手槍及子彈交給我，要我拿
去藏放，所以我才將該把手槍及子彈藏放於右記地點（台南市○
○路○段黃昏市場對面垃圾箱後面）」。證人即承辦之司法警察
張芳昭於更審前原審證稱：「是甲○○作秘密證人的筆錄時自己
講出來的，然後他就帶我和兩位偵查員一起去和緯路的草叢裡取
出來，被告甲○○講槍在那裡，我和兩位偵查員下去取出來的」
各等語。如若所述無訛，則上訴人就其未經許可，寄藏（持有）
前開手槍、子彈犯行，究竟有無於未被發覺前，向警方自首，並
報繳其持有之全部手槍、子彈，而得適用槍砲彈藥刀械管制條例
第十八條第一項前段之規定，減輕或免除其刑；或得依刑法第六
十二條前段之規定減輕其刑，即不無疑義，而待究明。原審對此
攸關上訴人有無刑之減輕或免除事由，全未調查審認，並為相當
論敘，要難謂無調查職責未盡、併有理由不備之違法。以上或為
上訴意旨所指摘，或為本院得依職權調查之事項，應認原判決仍
有撤銷發回更審之原因。
據上論結，應依刑事訴訟法第三百九十七條、第四百零一條，判
決如主文。
中    華    民    國  九十五  年    七    月   二十   日
                      最高法院刑事第七庭
                          審判長法官  孫  增  同
                                法官  吳  昆  仁
                                法官  趙  文  淵
                                法官  吳      燦
                                法官  洪  昌  宏
      本件正本證明與原本無異
                                      書  記  官
中    華    民    國  九十五  年    七    月  二十五  日
                                                      Ｌ


司法院資訊處製作；財團法人民間司法改革基金會備份。
